臺灣臺南地方法院民事裁定　　　　　　100年度消債更字第6號
債　務　人　吳俊益
上列當事人聲請消費者債務清理條例更生事件，本院裁定如下：
    主  文
聲請駁回。
聲請費用由聲請人負擔。
    理  由
一、本件聲請意旨略以：債務人負債總金額為新臺幣（下同）
    3,771,617元，前曾於民國99年10月1日依照消費者債務清理
    條例（下稱消債條例）之規定，與最大債權人中國信託商業
    銀行股份有限公司（下稱中國信託銀行）以「72期0利率，
    第1至71期月繳5,000元，第72期當月以1,993,501元結清」
    之條件成立協商；惟債務人仍有萬榮行銷股份有限公司、匯
    誠第一資產管理股份有限公司，及匯誠第二資產管理股份有
    限公司等三筆債務無法納入協商，且該等債權人不接受債務
    人分期還款，是依債務人每月收入18,000元，支出17,570元
    （含房租5, 000元、餐費5,000元、交通費2,500元、電話費
    1,500元、水電瓦斯費3,000元、有線電視費570元），實無
    力履行協商條件，且履行困難非可歸責於債務人。債務人之
    無擔保或無優先權之債務總額未逾1,200萬元，復未經法院
    裁定開始清算程序或宣告破產，爰依消債條例聲請更生等語
    。
二、按債務人與金融機構協商成立者，不得聲請更生或清算，但
    因不可歸責於己之事由，致履行顯有重大困難者，不在此限
    消債條例第151條第5項定有明文。又聲請更生或清算不合程
    式或不備其他要件者，法院應以裁定駁回之，但其情形可以
    補正者，法院應定期間先命補正，復為同條例第8條所明定
    。衡諸債之關係，係以當事人間之信賴關係為基礎，為社會
    經濟組織之重要支柱，故當事人於以法律行為追求自己之利
    益之際，亦應顧及對方之利益，並考量債權債務在社會上之
    作用，本於誠實及信用之原則，行使債權及履行債務。是對
    於已陷入經濟上困境之消費者，若任其於惡性循環之債務窘
    境中生存，將衍生嚴重之社會問題，難以維持安定之社會經
    濟秩序，故為兼顧債權人、債務人雙方之利益，對陷於經濟
    上困境之消費者，乃允其於消債條例施行後，得選擇以重建
    型之更生程序或清算型之清算程序清理其債務，藉以妥適調
    整債務人與債權人及其他利害關係人間之權利義務關係，保
    障債權人獲得公平受償，並謀求消費者經濟生活之重建復甦
    機會。惟對於已與金融機構協商成立，若非因不可歸責於己
    之事由，致履行顯有重大困難，自有違債權契約為誠信契約
    之本旨，不得聲請更生或清算，始能避免肇致道德危險。
三、經查：
（一）債務人於本件更生聲請前，曾於99年10月1日依消債條例
      規定與中國信託銀行等金融機構成立前置協商，由債務人
      自99年10月10日起，分72期0利率，第1至71期月繳5,000
      元，第72期當月以1,993,501元結清，清償債務；惟債務
      人於99年10月起，即未履行協商內容而告毀諾等情，有99
      年10月1日前置協商協議書、無擔保債務還款計劃、中國
      信託銀行100年3月10日陳報狀在卷可稽，而堪信實。
（二）債務人既與金融機構之債權人成立前置協商，應本誠實及
      信用之原則勉力履行之；且於履行債務期間，除應積極開
      源努力勤奮工作以增加收入償還債務外，尚須節流儉樸其
      生活需求，以達勉力履行債務之目的。是參照行政院內政
      部公告99年度臺灣省低收入戶最低生活費用每人每月為
      9,829元（係按照政府最近一年平均每人消費支出，包括
      食品費、衣著鞋襪費、房租水電費、家居管理費、醫療保
      健費、交通通訊費、娛樂教育費及雜項支出60%訂定），
      債務人於99年10月履行債務期間之生活必要支出，應以
      9,829元認定之為宜；而債務人自陳毀諾時每月收入約為
      18,000元，有其簽立之前置協商收入切結書、雇主之結切
      書附卷可按，則以債務人每月收入，扣除前述每月生活必
      要費用9,829元後，尚有餘額8,171元，應足以履行其與最
      大債權銀行間每月還款5,000元之約定。
（三）再者，前置協商債務清償方案既係債務人於聲請更生前選
      擇成立之債權契約，債務人自應受該契約之拘束；且查債
      務人於前置協商時，已悉部分銀行債權轉讓資產管理顧問
      公司，無法列入前置協商（參卷附中國信託陳報狀及其附
      件），須由債務人另為清償；換言之，債務人明知除履行
      前置協商清償方案外，尚需負擔未列入協商之其他債權，
      仍選擇與最大債權銀行成立協商方案，自不得於前置協商
      成立後，復以有其他已存在之債權，作為其無法履行前置
      協商條件不可歸責之推諉事由。是債務人以需負擔萬榮行
      銷股份有限公司、匯誠第一資產管理股份有限公司及匯誠
      第二資產管理股份有限公司等債權，主張有不可歸責於己
      之事由，致履行前置協商有重大困難，自非可採。
四、綜上所述，債務人成立前置協商，無不可歸責於己之事由毀
    諾，所為更生之聲請，顯然違背消債條例第151條第5項之規
    定，而此欠缺又屬無從補正，參照說明，本件聲請應予駁回
    ，爰裁定如主文。
中    華    民    國   100    年    4     月    11    日
              民事第二庭    法  官  魏玉英
上為正本係照原本作成
如不服本裁定，應於裁定送達後10日內，以書狀向本院提出抗告
，並繳納抗告費新臺幣1千元
中    華    民    國   100    年    4     月    11    日
                            書記官  蔡曉卿